【裁判字號】    97,消債更,1007
【裁判日期】    970930
【裁判案由】    聲請更生程序
【裁判全文】
臺灣高雄地方法院民事裁定          97年度消債更字第1007號
聲  請  人
即  債務人  甲○○
上列當事人因消費者債務清理條例事件聲請更生，本院裁定如下
:
    主  文
債務人自中華民國九十七年九月三十日十七時起開始更生程序。
命司法事務官進行本件更生程序。
    理  由
一、按法院開始更生程式之裁定，應載明其年、月、日、時，並
    即時發生效力。次按法院裁定開始更生或清算程式後，得命
    司法事務官進行更生或清算程式，必要時得選任律師、會計
    師或其他適當之自然人或法人一人為監督人或管理人。消費
    者債務清理條例（下稱消債條例）第3 條、第42條第1 項、
    第45條第1 項、第16條第1 項分別定有明文。
二、聲請意旨略以：其積欠新光人壽保險公司、寶華銀行、台新
    國際商業銀行、大眾商業銀行、聯邦商業銀行、友邦信用卡
    公司債務合計達新台幣（下同）2,419,641 元，有不能清償
    債務情事，並於民國95年4 月間依金融主管機關協調成立之
    中華民國銀行公會會員辦理消費金融案件無擔保債務協商機
    制與全體無擔保債權銀行達成分期還款協議，同意自95 年5
    月起每月還款11,410元。惟其為水泥工，並無固定雇主，每
    月薪資約30,000元，於支付父母生活費6,000 元及自住房屋
    貸款15,751元後，實無法支付協商款項，其勉力繳納12期後
    ，因親友無法再予資助，而無力繼續履行協商條件，其乃因
    不可歸責於己之事由，致無法履行已成立之協商內容。又本
    件無擔保或無優先權之債務總額未逾1200萬元，復未經法院
    裁定開始清算程序或宣告破產，爰依法聲請更生等語。
三、按債務人與金融機構協商成立者，不得聲請更生或清算，但
    因不可歸責於己之事由，致履行顯有重大困難者，不在此限
    ；本條例施行前，債務人依金融主管機關協調成立之中華民
    國銀行公會會員辦理消費金融案件無擔保債務協商機制與金
    融機構成立之協商，準用前項之規定，消債條例第151 條第
    5 項、第6 項分別定有明文。所謂「不可歸責於己之事由」
    ，應係指客觀上聲請人之支出增多，或收入、收益減少，非
    其成立協商時所能預期，諸如物價上漲而成本增加、家屬患
    病等以致支出增加，或因病無法工作、僱佣之公司倒閉或裁
    員、失業、減薪等以致收入減少，均屬之。經查：
  (一)聲請人主張其自95年5 月起迄96年4 月止，依協議按月還款
    11,410元，自96年5 月起未再繳納協商款，經最大債權銀行
    台新銀行於96年6 月8 日申報違約毀諾等情，有無擔保還款
    計畫、歷次還款轉帳單據、財團法人金融聯合徵信中心當事
    人綜合信用報告各1 份在卷可憑（見本院卷第22頁、第20頁
    、第50頁），應認真實。
  (二)依聲請人95、96年度綜合所得稅各類所得資料清單記載，聲
    請人於95年度所得收入為190,109 元（約合每月收入15,842
    元，元以下四捨五入），於96年度所得收入為119 元，再依
    聲請人前置協商收入切結書記載，其向債權銀行申報每月收
    入為30,000元（見本院卷第24頁、第26頁），是以聲請人主
    張其每月所得為30,000元，應屬可採。
  (三)依民法第1114條第1 款規定，直系血親相互間互負扶養之義
    務；同法第1115條第3 項規定，負扶養義務人有數人，而其
    親等同一時，應各依其經濟能力，分擔義務；又受扶養權利
    者為直系血親尊親屬，以不能維持生活者為限，同法第1117
    條第2 項亦有明定。聲請人之父母王壽祿（出生於19年8 月
    3 日）、王余玉葉（出生於20年9 月8 日）育有子女5 人，
    長女王月蓮已於43年間死亡，王壽祿、王余玉葉年事已高，
    於95、96年度均無收入，足認非受扶養不能維持生活，應由
    其子女4 人共同扶養之，有卷附戶籍謄本、中華民國身心障
    礙手冊、95、96年度綜合所得稅各類所得資料清單為憑（見
    本院卷第53至56頁、第34頁、第57至61頁）。王壽祿、王余
    玉葉現與聲請人同住，按內政部公告之95年度台灣省每人每
    月最低生活費用為9,210 元，97年度每人每月最低生活費用
    為9,829 元計算，聲請人於95、97年度每月須支出自己及所
    分擔之父母扶養費分別為13,815元、14,744元（即9,210+[9
    210 ×2 ÷4]= 13,815；9,829+[9829 ×2 ÷4]=14,744 ，
    元以下四捨五入），而聲請人與父母位於高雄縣鳳山市○○
    路250 巷42號之共同住所，每月仍應繳納房屋貸款15,751元
    ，有土地及建物登記謄本、貸款匯款單為憑（見本院卷第78
    頁、第27頁），亦屬聲請人應支付之必要費用，是以聲請人
    於95年間協商成立時每月所須支出之必要生活費用為29,566
    元（即13,815+1 5,751＝29,566），其每月薪資收入30,000
    元於扣除上開必要生活費用後，已不足以清償協商約定每月
    應還金額11,410元，而聲請人97年度每月所須支出之必要生
    活費用為30,495元（14,744+15,751 ＝30,495 ） ，聲請人
    之每月薪資收入於支付上開必要費用後，更無餘款足供履行
    協商條件，是以上開協商結果顯非聲請人所能負擔之全理償
    債數額，聲請人主張其前向親友舉債以清償協商款項，嗣因
    無從再向親友籌款，而有不可歸責於己，致履行顯有重大困
    難之事由存在，應屬可採。
四、綜上所述，聲請人係有不可歸責於己致履行顯有重大困難情
    形，而自96年5 月起未能繼續清償協商款項，且其無擔保或
    無優先權之債務總額未逾1200萬元，復未經法院裁定開始清
    算程序或宣告破產，又無消債條例第6 條第3 項、第8 條或
    第46條各款所定駁回更生聲請之事由存在，其聲請更生，洵
    屬有據，應予准許。
中    華    民    國    97    年    9     月    30    日
                  民事第六庭  法  官  賴文姍
以上正本係照原本作成
本裁定不得抗告
本裁定已於民國97年9月30日17時公告
中    華    民    國    97    年    9     月    30    日
                              書記官  林秀珍


司法院資訊處製作；財團法人民間司法改革基金會備份。
